【裁判字號】    91,易,3420
【裁判日期】    920918
【裁判案由】    妨害自由
【裁判全文】
臺灣板橋地方法院刑事判決                        九十一年度易字第三四二號
    公  訴  人  臺灣板橋地方法院檢察署檢察官
    被      告  甲○○
                丁○○
                己○○
右列被告因妨害自由案件，經檢察官提起公訴 （九十一年度偵字第一六九二六號）
，本院判決如左：
    主  文
甲○○、丁○○、己○○共同以脅迫妨害人行使權利，各處拘役伍拾日，如易科罰金
，均以佰元折算壹日。
    事  實
一、甲○○、丁○○、己○○與戊○○、丙○○、乙○○、庚○○（該四人已為判決
    ，並提起上訴）同為聯生應收帳款財務有限公司（以下簡稱聯生公司）之員工，
    因劉明坤積欠郭壁壇債務未清償，而郭壁壇委託聯生公司代為催收債務，渠等幾
    經查訪，發現劉明坤因債走避大陸，致協商未果，遂轉向劉明坤之父親劉進發洽
    談，希冀劉進發代為尋覓出劉明坤解決該事，於民國九十一年二月二十日左右前
    往劉進發位於臺北縣樹林市○○街八十八之一號住處向劉進發出示劉明坤簽發之
    本票並詢問劉明坤之行蹤，而劉進發表示已與劉明坤無聯絡，渠等遂要求劉進發
    簽發本票或支票代為清償債務，而劉進發表示不願意，渠等便共同基於強制之犯
    意聯絡，毆打劉進發（傷害部分未據告訴）脅迫劉進發簽發票據，劉進發拒絕並
    藉機逃脫，嗣後渠等多次欲找劉進發出面，而劉進發不願為劉明坤代償債務因而
    避不見面，渠等遂於九十一年三月一日至三月十二日間，接續上開強制罪之犯意
    ，陸續前往劉進發位於臺北縣樹林市○○街八十八之一號住處，鳴放鞭炮、沖天
    炮、撒冥紙、灑水、張貼海報「劉明坤欠錢不還，請鄰居主持公道，不要借錢給
    他」、在牆壁上噴漆「劉明坤欠錢不還，社會的害蟲」，以上開手段欲要脅劉進
    財清償兒子劉明坤所積欠之債務，並導致劉進發心生畏懼不敢回其住處妨害劉進
    發行使權利。
二、案經劉進發訴由台北縣政府警察局樹林分局報告臺灣板橋地方法院檢察署檢察官
    偵查起訴。
    理  由
一、訊據被告甲○○、丁○○、己○○對於與戊○○、丙○○、林文楊、詹正隆一同
    於上揭時地撒冥紙、放鞭炮、沖天炮、貼海報、在牆壁上噴漆寫字等坦承不諱，
    惟辯稱並無以強制手段脅迫告訴人劉進發為其子劉明坤還債，渠等並無毆打告訴
    人，且其主觀意思僅在於希望告訴人將其子找出協商債務如何處理，並無以強暴
    脅迫使人行無義務之事之故意要件存在云云。惟查，被告等人為要脅告訴人為其
    兒子劉明坤清償積欠債務，先於九十一年二月二十日左右於臺北縣樹林市○○街
    八十八號之一毆打告訴人乙節，業據告訴人於警詢、偵查及本院審理中指述歷歷
    ：其於警訊中陳稱：「之前他們找我時，他們八個人擋住我說，我是有錢人，土
    地看得到都是你的，我說土地多又沒有用，而他們又說因你兒子欠我們錢，所以
    要拿來設定，來還你兒子劉明坤欠我們的錢，而他它們要我簽支票或本票，但我
    說沒有支票及本票，而我又不識字，後來他們出手打我，我則馬上逃出去」（請
    見偵卷第三十五頁第六行至十二行）；於偵查中陳稱：「我車子開出來，游（明
    學）擋在車子前面，有人打我，我不確定是誰打我」（請見偵卷第五十九頁背面
    第三行及第十一行、第六十頁第四行及第十三行、背面第一行及第六行）、「他
    們貼海報、撒冥紙、放鞭炮，我就離開不敢回去。他們第一次去時有打我，他們
    說我是有錢人，土地看得到的都是我的，我說土地沒有用，他們叫我拿所有權狀
    出來設定抵押，替我兒子還錢，口氣很兇，他們說完就走了，我只有那次碰到他
    們，後來就不敢回去」（請見偵卷第六十九頁背面第一行至第六行）；於本院審
    理時證稱：「當時我有被被告他們打，我不想提出告訴了，被告已經跟我道歉了
    ，被告他們第一次找我時，逼我說要我找出我兒子，當時他們說如果我死的話，
    我的財產也要給我兒子，所以請我拿財產出來處理，當時我沒有答應說我要幫我
    兒子處理債務，當時他們說叫我拿出權狀出來設定，但是我說不要」（請見本院
    九十二年一月十六日訊問筆錄第七頁第四行至七行）。且被告等於九十一年二月
    二十二日至同年三月十日間，多次至劉進發住處催討債務，並於其住處附近撒冥
    紙、灑水、張貼海報，復在住處門口及附近牆壁即被以紅色噴漆寫以「劉明坤欠
    錢不還，社會的害蟲」等字樣，且門口被燃放不明鞭炮、沖天炮，致使劉進發心
    生畏懼無法再安寧居住於其住處等情，迭據告訴人一再指訴綦詳，並有現場照片
    多張附卷可稽，甚者告訴人因無法忍受而向臺北縣政府警察局樹林分局報案，足
    證被告等人之確有以前揭不法手段欲脅迫劉進發為其子清償債務，而劉進發不願
    清償遂不敢回家，顯然妨害告訴人行使所有權能甚明。被告犯行堪予認定，應依
    法論科。
三、核被告甲○○、丁○○、己○○所為，係犯刑法第三百零四條第一項之強制罪。
    渠等先後多次強制之行為，係為單一之目的（即索債），且各行為之獨立性極為
    薄弱，依一般社會健全觀念，在時間差距上，難以強行分開，故在刑法評價上，
    以視為數個舉動之接續施行，合為包括之一行為予以評價，較為合理，應屬接續
    犯，而為包括之一罪，而僅成立一強制罪（最高法院八十六年台上字第三二五九
    號判例參照），公訴人認為係成立連續犯，似有誤會，附此敘明。又被告等與庚○○、戊○○、丙○○、乙○○等人間，就前開強制犯行，均互有犯意聯絡及行
    為分擔，為共同正犯。爰審酌被告素行、犯罪之動機、目的、手段，犯罪時所受
    之刺激及其品性、生活狀況、智識程度、犯罪所生之損害，及犯罪後態度，及告
    訴人已原諒被告等並已達成和解等一切情狀，量處如主文所之刑，並諭知易科罰
    金之折算標準，以資懲戒。
四、被告己○○以張崇傑積欠許瑞麟五十一萬元，而許瑞麟委託聯生公司討債為由，
    於九十一年八月間至臺北縣新店市○○路○段一六五巷二弄二十七號張崇傑住處
    ，以言語稱「你全家人出門要小心，如果你找人，一定要付出代價」等語恐嚇張
    崇傑，並以雞蛋、冥紙丟灑張崇傑之大門，而被告己○○與被告甲○○並於九十
    一年八月二十日一同至張崇傑住處當場恐嚇等情，業經臺灣臺北地方法院檢察署
    以九十一年度偵字第一八五七六號、第二一二四一號提起公訴，並經臺灣臺北地
    方法院以九十二年度易字第二五五號受理在案，而訊據被告己○○、甲○○均稱
    並非任何討債案件均會以灑冥紙、丟雞蛋等方式處理，且當初並無恐嚇言語，是
    因為張崇傑允諾償債，嗣後竟反悔，所以灑冥紙表示抗議等語，是以被告己○○
    、甲○○上揭行為係臨時起意，與本件犯罪並無連續犯關係，附此敘明。而聯生
    公司接受林玉如之委託，向林玉如之債務人李春和索討債務，被告丁○○接受聯
    生公司指示，於九十一年八月間前往李春和位於臺北縣板橋市○○○路一百五十
    號攤位前，以言詞向李春和表示「遊戲才剛開始，我要讓你無法走到法院」等語
    ，藉此恐嚇李春和，要求清償債務等情，已據臺灣板橋地方法院檢察署九十二年
    度偵字第五一二六號偵查中，核與本案構成要件不同，亦無連續犯關係，併予敘
    明。
據上論斷，應依刑事訴訟法第二百九十九條第一項前段，刑法第二十八條、第三百零
四條第一項、第四十一條第一項前段，罰金罰鍰提高標準條例第一條前段、第二條，
判決如主文。
本案經檢察官陳孟黎到庭執行職務
中      華      民      國      九十二      年      九    月    十八    日
                                  臺灣板橋地方法院刑事第五庭
                                          法  官 絲鈺雲
右正本證明與原本無異。
如不服本判決，應於判決送達後十日內，向本院提出上訴狀。
                                          書記官 許清秋
中      華      民      國      九十二      年      九    月   二十四   日
附錄本案論罪科刑法條全文
刑法第三百零四條
以強暴、脅迫使人行無義務之事或妨害人行使權利者，處三年以下有期徒刑、拘役或
三百元以下罰金。
前項之未遂犯罰之。


司法院資訊處製作；財團法人民間司法改革基金會備份。
